最高法院刑事判決　　　　　　　　　　　　　　　　八十七年度台非字第三四一號
　　上　訴　人　最高法院檢察署檢察總長
　　被　　　告　甲○○
右上訴人因被告違反槍砲彈藥刀械管制條例案件，對於台灣桃園地方法院中華民國八
十七年一月二十三日第一審確定判決（八十六年度易字第三五七二號，起訴案號：台
灣桃園地方法院檢察署八十六年度偵字第九○九五號），認為違法，提起非常上訴，
本院判決如左：
    主  文
原判決關於違背法令部分撤銷。
    理  由
非常上訴理由稱：「一、按判決不適用法則或適用不當者，為違背法令，刑事訴訟法
第三百七十八條定有明文。二、本件原判決以被告甲○○於八十六年六月十四日，在
桃園縣楊梅鎮○○街一二六號二樓住處，經其友人贈與可發射鋼珠彈丸具有殺傷力之
玩具長槍一枝，竟未經許可而持有，依修正前槍砲彈藥刀械管制條例第十條第三項規
定，以被告未經許可無故持有可發射鋼珠彈丸具有殺傷力之玩具長槍罪，量處有期徒
刑四月，如易科罰金以三百元折算一日，固非無見，惟原判決復以，被告持有本件槍
、彈行為之態樣，依其行為時之法律既無宣付保安處分之規定，自無刑法第二條第二
項所定適用之範疇，依刑法第一條規定罪刑法定主義精神之旨，自不得依修正後之槍
砲彈藥刀械管制條例第十九條第一項之規定，宣告被告交付保安處分云云，惟按槍砲
彈藥刀械管制條例已於八十六年十一月二十六日修正公布施行，依該條例第十九條第
一項規定『犯……第十一條（修正前第十條）……之罪，經判處有期徒刑者，應於刑
之執行完畢或赦免後，令入勞動場所，強制工作，其期間為三年』，而強制工作屬保
安處分之性質，依刑法第二條第二項規定，保安處分適用裁判時之法律，查本件原判
決於八十七年一月三日為判決時，該槍砲彈藥刀械管制條例第十九條已修正公布施行
，依法自應適用該條之規定宣付強制工作。原判決認被告於行為時，法律既無宣付保
安處分之規定，依刑法第一條罪刑法定主義精神，自不得據以宣告保安處分等情，其
對於法律之適用容有誤會，自有判決不適用法則之違法。三、案經確定，爰依刑事訴
訟法第四百四十一條、第四百四十三條提起非常上訴，以資糾正」等語。
本院按刑罰，以犯罪之違法性為基礎，並以剝奪犯人法益為其內容，保安處分，則以
行為人危險性為基礎，而以預防犯罪為其目的。故遇有刑罰及保安處分法律，同有新
舊法之變更比較時，刑法第二條第一項及第二項，本即容許分別依從新從輕或從新兩
種不同之原則，為法律割裂之適用，無須強求兩者均一體適用舊法或新法。此見本院
二十五年五月十二日民刑庭總會決議(二)提示：「保安處分非刑罰，即使比較新舊法輕
重結果，適用舊刑法論科，仍得適用新刑法宣示保安處分」之旨益明。又刑法第二條
第二項規定保安處分採取絕對從新主義，其立法用意端在保安處分以防衛社會為目的
，而用感化、矯治等方式，消弭犯人之違法潛在性，基此教育刑思想所採取之措施，
唯有優先適用裁判時之新法，較能切合社會變遷之需要而充分發揮其積極防衛社會之
功能，因此保安處分自有別於一般刑罰，不必過問舊法有無保安處分之規定，一律適
用裁判時之新法。本件原審於八十七年一月二十三日判決認被告甲○○犯未經許可，
無故持有可發射鋼珠彈丸具有殺傷力之玩具長槍罪（槍砲彈藥刀械管制條例修正後新
法第十一條第四項，修正前舊法為第十條第三項之罪），處有期徒刑四月，如易科罰
金，以佰元折算壹日。扣案之玩具長槍一枝沒收，自有裁判時新法即修正後同條例
第十九條第一項之適用，原判決未依此項規定一併宣告強制工作，尚難謂無判決不適
用法則之違誤。案經確定，非常上訴意旨執以指摘，洵有理由。惟原判決尚非不利於
被告，僅應由本院將原判決關於違背法令部分撤銷，以資糾正。
據上論結，應依刑事訴訟法第四百四十七條第一項第一款前段，判決如主文。
中      華      民      國    八十七    年     十一     月      四      日
                              最高法院刑事第三庭
                                  審判長法官  莊  來  成
                                        法官  呂  潮  澤
                                        法官  謝  俊  雄
                                        法官  白  文  漳
                                        法官  蘇  振  堂
      右正本證明與原本無異
                                              書  記  官
中      華      民      國    八十七    年     十一     月     十一     日
